最高法院刑事判決　　　　　　九十六年度台上字第四五九二號
上　訴　人　台灣高等法院台中分院檢察署檢察官
被　　　告　甲○○
上列上訴人因被告強盜案件，不服台灣高等法院台中分院中華民
國九十六年五月二十二日第二審更審判決（九十五年度上更(一)字
第一五○號，起訴案號：台灣台中地方法院檢察署九十年度偵字
第八三三二號），提起上訴，本院判決如下：
    主  文
原判決撤銷，發回台灣高等法院台中分院。
    理  由
本件原審經審理結果，認為被告甲○○被訴牽連涉犯強盜、非法
剝奪人行動自由、盜用印章行使偽造私文書、利用自動付款設備
詐欺及詐欺取財等罪嫌，均犯罪不能證明，第一審所為諭知被告
無罪之判決，為無不合，予以維持，駁回檢察官在第二審之上訴
。固非無見。
惟查：(一)、證人陳建榮（嗣已改名為陳宥閎）於警局初詢即證稱
伊曾介紹賴嘉正向綽號「阿凱」之人購買告訴人乙○（嗣已改名
為唐胤誠）所有Ａ八—一八四六號自用小客車，「阿凱」於民國
八十八年五月十日連絡伊將售車尾款新台幣（下同）三萬元及證
件、印章帶至台中市○○路與昌平路口，約當晚八時許，由「阿
凱」之女友「小玉」前來拿取等語，渠於警員提供被告口卡以供
指認時，且證實該前往取款，名為「小玉」者，確係被告本人無
誤，渠嗣於偵查中復證稱伊不認識被告，但曾見過，因「阿凱」
曾帶被告至伊工作的地方等語，並於檢察官提示卷附中友百貨公
司監視錄影翻拍照片時，明確證稱在中友百貨公司購物之男子就
是「阿凱」，女的是「阿凱」帶去伊那裡的，本名是否叫甲○○
，伊不確定等語。而被告確曾於八十八年五月九日與「阿凱」者
前往中友百貨公司選購金飾乙節，除有該監視錄影翻拍照片可按
，即被告對之亦坦認屬實，且稱該翻拍照片在「阿凱」左手邊者
係伊無誤（見二二八五七號偵卷第十二頁背面、第十三頁、第二
十七、二十八頁、第六十一頁背面、第六十二頁背面、一審卷(一)
第二十五頁）。依上開陳建榮之供詞，已明確證實八十八年五月
十日晚上，代「阿凱」至台中市○○路與昌平路口，向渠拿取三
萬元售車尾款，綽號「小玉」之女子，與上開中友百貨公司監視
錄影翻拍照片中陪在「阿凱」身旁之女子，係同一人無誤。即渠
於第一審調查時亦稱伊警詢所供係屬實在。雖渠又稱因時間距離
案發，已經一年多，事隔已久，至今已不太能確定該綽號「小玉
」女子是否即係被告，並於法官提示上開監視錄影翻拍照片時，
供稱照片中之人跟伊認識的「小玉」不太像，印象中「小玉」很
瘦，被告所提出身分證上之照片，亦與伊印象中的「小玉」不像
，本案之前「阿凱」之女友叫什麼名字，伊不曉得，係接到起訴
書後，才知有「小玉」之人等語，再於原審更審前當庭指認被告
時，證稱伊不太認得出來，就被告之體態而言，伊認為不是她（
指前往取售車尾款綽號「小玉」之女子）（見第一審卷第五十五
頁、原審上訴卷第七十七頁）。然陳建榮上開於第一審及原審之
供證，先後係於九十一年十月二十九日及九十二年六月二日所為
，距離案發（八十八年五月六日至十日）分別已有三年多至四年
之久，則其間被告之體態，乃至臉型，或許較前豐腴、圓潤，致
該證人於事隔三、四年後，不敢確認，衡情非無可能。是要不能
以渠嗣於第一審及原審更審前調查時上開指認之供述，率認與渠
前於警詢、偵查中之供詞有所不符。原判決理由對此未予詳酌，
徒以陳建榮上開於第一審及原審更審前之供證，乃認渠先後之供
證不一，而否認渠警詢、偵查中供詞之真實性，即未免速斷，難
認為適法。(二)、原判決理由係以被告於另案林志豪殺人未遂案中
，亦提及有綽號「阿凱」之人參與，此經原審調閱該案卷及傳訊
該案相關人員范淑貞、伍晃賢、林志豪等人，均證稱對「阿凱」
之人不甚瞭解，亦不知是否其本名叫林信，更與本案監視錄影翻
拍照片中自稱林信之「阿凱」之人不同，不能證明兩案中該綽號
均為「阿凱」者，係同一人，因而為有利於被告之判斷。然原審
於準備程序訊問證人范淑貞、林志豪二人時，並未提示上開監視
錄影翻拍所得綽號「阿凱」之照片，供渠二人辨認（見原審更審
卷第一○五、一○六頁、第一二六頁背面至第一二八頁）。是原
判決以上開情由，遽認與被告共涉另案殺人未遂罪，綽號「阿凱
」者，與本案共同正犯「阿凱」，非同一人，所為論斷即與卷證
不相符合，而有證據上理由矛盾之違法。又依台灣彰化地方法院
就上開殺人未遂等罪乙案（八十九年度訴字第四二一號）判決事
實記載，被告與伍晃賢、張瑞昌、林光軒及綽號「阿凱」者，係
挾持林志文，企圖向林志豪、范淑貞以「黑吃黑」方式，詐取財
物之共同正犯（見八三三二號偵卷第四至十一頁）。范淑貞於該
案中似未曾與「阿凱」者謀面，而伍晃賢基於與被告及綽號「阿
凱」者之關係，衡情實難期望渠就上開攸關被告與「阿凱」二人
之利害事項，為真實客觀之供證。而林志文對於參與挾持，剝奪
其行動自由綽號「阿凱」者應曾謀面，則基於真實之發現及公平
正義之維護，就上開重要關係事項，應有傳訊林志文到庭詳查必
要。原審未為該調查，遽為被告無罪諭知，其證據調查職責仍嫌
未盡。(三)、乙○於偵查中，檢察官訊以：「荷蘭銀行何人去刷卡
」時，渠答稱：「只看到被告在場，另外一男一女我不認識」（
見二二八五七號偵卷第六十八頁）。依此，是否「阿凱」者使用
唐某之荷蘭銀行信用卡前往金來旺珠寶店盜刷使用，已經該店監
視設備予以錄影，且攝得被告亦在現場？則唐某此部分供述是否
屬實？有無該監視錄影照片可供比對？此與被告是否參與本件犯
罪之認定攸關，亦有一併查明必要。本院前次發回時，就此已予
指明，原審對之未加調查，復未於判決內說明無調查必要之理由
，非惟證據調查職責未盡，抑且理由不備。(四)、九十二年二月六
日修正公布，於同年九月一日施行之刑事訴訟法採改良式當事人
進行主義，且為貫徹直接審理與言詞審理原則，改行審判集中審
理制，有關審判程序之進行，以當事人間之攻擊、防禦為主軸，
法院並不立於絕對主導之地位。且為使審判程序能集中、縝密且
順暢有效之進行，本法第二百七十九條第一項復規定：「行合議
審判之案件，為準備審判起見，得以庭員一人為受命法官，於審
判期日前，使行準備程序，以處理第二百七十三條第一項、第二
百七十四條、第二百七十六條至第二百七十八條規定之事項。」
依上開規定，通常程序之合議審判案件，受命法官於行準備程序
之功能，僅在於開始審判前應為相當之準備，所得處理之事項，
應以同法第二百七十三條第一項各款及第二百七十四條、第二百
七十六條至第二百七十八條所規定之事項為限，非但不負責證據
之蒐集，更不再從事證據之實質調查，故就證人之訊問，除有同
法第二百七十六條第一項所定「預料證人不能於審判期日到場者
，得於審判期日前訊問」之例外情形，原則上均應於審判期日行
之，俾使證人於審判期日當庭所行之訊問及交互詰問程序，法院
依其言詞陳述語氣及反應等態度證據，能直接獲取正確之心證，
以為證言價值判斷之準據。從而受命法官於準備程序除有上開例
外之情形外，並無逕行傳喚並對證人進行訊問及交互詰問之權限
。本件依原審九十五年十二月一日、九十六年一月二十六日、同
年三月三十日準備程序筆錄記載，證人伍晃賢、范淑貞、林信及
林志豪，並無預料於審判期日不能到場情事，乃原審竟於上開準
備程序期日由受命法官傳訊各該證人到庭，使具結應訊，並行交
互詰問（見原審更審卷第八十六至八十九頁、第一○三至第一一
二頁、第一二五頁至第一二八頁）。則此項訴訟程序之踐行，與
上開規定有違，自難認為適法。以上，或係檢察官上訴意旨所指
摘，或為本院得依職權調查之事項，應認原判決仍有撤銷發回更
審之原因。被告被訴利用自動付款設備詐欺、盜用印章、詐欺取
財等不得上訴第三審罪名部分，公訴意旨認與得上訴部分，具裁
判上一罪關係，基於審判不可分原則，併予發回。
據上論結，應依刑事訴訟法第三百九十七條、第四百零一條，判
決如主文。
中　　華　　民　　國　九十六　年　　八　　月　二十三　日
                      最高法院刑事第七庭
                          審判長法官  張　淳　淙
                                法官  劉　介　民
                                法官  張　春　福
                                法官  洪　昌　宏
                                法官  蔡　彩　貞
      本件正本證明與原本無異
                                      書  記  官
中　　華　　民　　國　九十六　年　　八　　月　三十一　日
                                                      Ｅ
